臺灣高等法院花蓮分院刑事判決　　　　　　　　　九十一年度交上訴字第三號
　　上　訴　人　臺灣台東地方法院檢察署檢察官
　　被　　　告　甲○○
右列上訴人因被告公共危險案件，不服臺灣臺東地方法院九十年度交訴字第三三號中
華民國九十年十二月三十一日第一審判決( 起訴案號：臺灣臺東地方法院檢察署九十
年度偵字第一四四五號 )，提起上訴，本院判決如左：
    主  文
上訴駁回。
    理  由
一本件公訴意旨略以：甲○○於民國（下同）九十年五月二十七日上午六時四十分許
  ，駕駛車牌號碼九Ｕ─七八○號營業大客車，沿台東市○○路由西向東往市區方向
  行駛，途經該路一段六四三號前，與沿該路段機車道同方向行駛，由乙○○所騎乘
  之車牌號碼ＰＲＹ─三○○號輕型機車擦撞肇事，致乙○○人車倒地，受有胸部挫
  傷、左肩挫傷、右側第五肋骨骨折之傷害（此部分未據告訴）。詎甲○○駕車肇事
  致人倒地受傷後，竟駛離現場而逃逸。因認被告涉有刑法第一百八十五條之四肇事
  逃逸罪嫌云云。
二按犯罪事實應依證據認定之，無證據不得推定其犯罪事實；又不能證明被告犯罪者
  ，應諭知無罪之判決，刑事訴訟法第一百五十四條、第三百零一條第一項定有明文
  。次按認定不利於被告之事實，須依積極證據，苟積極證據不足為不利於被告事實
  之認定時，即應為有利於被告之認定，更不必有何有利之證據，最高法院著有三十
  年上字第八一六號判例可資參照。又刑法第一百八十五條之四肇事致人死傷逃逸罪
  之成立，除客觀上有肇事致人死傷而逃逸之行為外，須以行為人主觀上有肇事致人
  死傷之認識為必要。
三本件公訴人認被告甲○○涉有右揭肇事逃逸犯行，無非以上開事實業據被害人乙○
  ○及證人王鳩子到庭證述明確，並有診斷證明書、現場暨車損照片及道路交通事故
  調查報告表附卷可稽，為其主要論據。訊據被告甲○○固不否認於右揭時間駕車行
  經肇事地點，惟堅決否認有何肇事逃逸之故意，辯稱：伊當時不知道已經發生擦撞
  ，是接到中興派出所打來的電話，伊才知道，且因為遊覽車有隔音設備，如果大的
  碰撞聲會聽得到，但當時沒有聽到碰撞聲，所以沒有注意後照鏡，嗣跟著前面同公
  司的遊覽車行駛，並在路口等紅綠燈準備左轉往初鹿方向，因為車身較長，才稍微
  偏右一點再轉彎等語。
四經查：被告當時因沒有聽到碰撞聲而不知已發生擦撞等事實，業據目擊證人顏阿衫
  於偵查中證稱：渠當時坐於駕駛座右側座位，事發後車上均無人發現倒地之人車，
  亦無人告知等語。又證人王鳩子亦於原審到庭證稱：「當時我在店裡一邊看電視一
  邊顧家，聽到碰撞聲就出來看，聲音沒有很大聲，一個人倒在地上，我有看到一輛
  大客車靠路的右邊慢慢開，好像要停下來，但沒有停，前面有紅綠燈，我不知他是
  否在等紅綠燈。」等語。足證被告肇事當時碰撞聲確係不大，且同車之人亦無何人
  發現上情，並告知被告，是被告顯難察覺已發生擦撞情事，此部分與被告所辯相符
  。又被告於肇事後慢慢駛離現場，並於距離肇事地點約十幾間房屋處偏右稍作停留
  ，且其停車處確有紅綠燈乙節，亦據證人王鳩子到場證述明確，衡諸常情，被告若
  係肇事逃逸，理應加速逃離現場，豈有慢慢駛離現場，徒令他人有記下其車牌號碼
  之機會，顯見被告並無肇事逃逸之故意，參以被告所駕駛者乃大型遊覽車，其於左
  轉之際偏右停留做較大角度之轉彎，亦與一般社會駕車之經驗法則相符，是被告所
  辯，應堪採信。此外，並無其他積極證據足資證明被告有肇事逃逸之故意，因而不
  能證明被告犯罪，原審為被告無罪之諭知，尚無不合。上訴意旨仍謂：被告之遊覽
  車之右側裝有後照鏡，且遊覽車被擦撞處在右前輪後方與行李箱之間有明顯凹痕，
  被告應無不知之理，又被告於擦撞後開了十幾公尺有停車應係已知肇事云云，然查
  ：被告當時既未聽聞有何碰撞聲，又係直線行駛且係跟隨同公司遊覽車等待左轉，
  自無特別注意後照鏡之理，且被告停車係等紅綠燈以便左轉，並非知道已經肇事，
  已如前述，是檢察官之上訴核無理由，應予駁回。
據上論斷，應依刑事訴訟法第三百六十八條，判決如主文。
中      華      民      國    九十一    年    四      月      三       日
                                  審判長法官  吳  鴻  章
                                        法官  林  德  盛
                                        法官  黃  永  祥
右正本證明與原本無異。
如不服本判決，應於判決送達後十日內向本院提出上訴狀。其未述理由者，並應於
提出上訴狀後十日內向本院補提理由狀(須附繕本)。
                                      書記官  吳  家  瑩
中      華      民      國    九十一    年    四      月      三       日
